【裁判字號】    95,重訴緝,1
【裁判日期】    950330
【裁判案由】    違反槍砲彈藥刀械管制條例等
【裁判全文】
臺灣臺南地方法院刑事判決             95年度重訴緝字第1號
公  訴  人  臺灣台南地方法院檢察署檢察官
被      告  丙○○
                     (另案
指定辯護人  本院公設辯護人  乙○○
上列被告因違反槍砲彈藥刀械管制條例等案件，經檢察官提起公
訴（93年度偵字第7256號、第8400號、第8401號、第8608號、第
8625號、第9381號、第9441號），本院判決如下：
    主  文
丙○○共同未經許可，持有可發射子彈具有殺傷力之改造手槍，
累犯，處有期徒刑壹年貳月，併科罰金新台幣壹拾萬元。罰金如
易服勞役，以銀元參佰元即新台幣玖佰元折算壹日。扣案改造手
槍壹把（槍枝管制編號：壹壹零貳壹伍參壹陸肆號，含彈匣壹個
、紅外線瞄準器壹具）及制式子彈伍顆均沒收。又偽造署押，足
以生損害於公眾及他人，累犯，處有期徒刑參月。偽造如附表所
示「李岳賜」署押、指印各柒枚均沒收。應執行有期徒刑壹年參
月，併科罰金新台幣壹拾萬元。罰金如易服勞役，以銀元參佰元
即新台幣玖佰元折算壹日。扣案改造手槍壹把（槍枝管制編號：
壹壹零貳壹伍參壹陸肆號，含彈匣壹個、紅外線瞄準器壹具）、
制式子彈伍顆及偽造如附表所示「李岳賜」署押及指印各柒枚均
沒收。
其餘被訴共同販賣第二級毒品罪部分，無罪。
    事  實
一、丙○○前於民國88年間因偽造文書及違反毒品危害防制條例
    案件，經臺灣苖栗地方法院分別判處有期徒刑3月、6月確定
    ，經定執行刑為有期徒刑8月。發監執行後，於90年1月18日
    執行完畢。猶不知悔改，與鄭永仁（業經判罪處刑）出於共
    同之犯意聯絡，於93年8月8日上午10時許，持有仿GLOCK26
    型半自動手槍製造，可發射子彈，具有殺傷力之玩具手槍1
    把（槍枝管制編號0000000000，含彈匣1個、紅外線瞄準器1
    具）及可供上開改造手槍發射之制式子彈5顆，至臺南縣安
    定鄉蘇厝村蘇厝320號甲○○（業經判罪處刑）住處，交付
    甲○○寄藏。迄同日下午6時許，丙○○始依鄭永仁指示前
    往取回，藏放於高雄縣燕巢鄉鳳雄村鳳龍巷17-9 號丙○○
    住處。直至93年8月12日下午2時55分許，為警在丙○○住處
    查獲，並扣得上開改造手槍、制式子彈。
二、丙○○於93年8月12日下午1時55分許，駕駛車號：VU-3256
    號自用小客車搭載鄭永仁、陳志昌等人，沿國道一號高速公
    路由北往南行駛，行經南下岡山收費站前，為警攔查。斯時
    丙○○因遭臺灣苖栗地方法院通緝中，為隱匿其通緝犯身分
    及脫免刑責，竟冒用其兄長「李岳賜」名義應訊，先後接續
    於附表所載之文件上偽造「李岳賜」之簽名及指印各7枚，
    足以生損害於李岳賜本人及司法機關偵查刑事案件之正確性
    。丙○○嗣於93年8月13日上午9時許，因恐連累兄長，於警
    方尚未發覺其真實身分之前，主動向辦案人員自首，並接受
    裁判。
三、案經臺南縣警察局移送臺灣臺南地方法院檢察署檢察官偵查
    起訴。
    理  由
一、訊據被告丙○○對於上開犯行均坦承不諱，並有下列事證足
    資佐證：
  (一)持有改造手槍、子彈部分：
    1.證人甲○○關於丙○○、鄭永仁共同持槍寄放部分之證詞
      （南縣警刑字第0930010285號警卷第6-6頁以下、93年度
      偵字第8401號偵查卷第18頁、本院93年11月5日訊問筆錄
      ）。
    2.共同被告鄭永仁於警訊中之供述（南縣警刑字第09300102
      85號警卷第1-12頁）。
    3.臺南縣警察局刑警隊搜索扣押筆錄暨內政部警政署刑事警
      察局93年9月10日刑鑑字第0930173175號槍彈鑑定書一份
      （附於93年度偵字第8400號卷第97頁以下）。
  (三)偽造署押部分：如附表所示之文書（南縣警刑字第09300102
    85號警卷第33頁、第111-114頁參照）。
二、論罪科刑：
  (一)持有改造手槍、子彈部分：被告於本案犯罪後，其行為時之
    槍砲彈藥刀械管制條例業於94年1月26日經總統修正公布施
    行，並於同年月28日生效。未經許可寄藏可發射子彈具有殺
    傷力之改造手槍，舊法為第11條第4項，法定刑為1年以上7
    年以下有期徒刑，併科新台幣700萬元以下罰金之罪。新法
    則刪除11條，依新法第8條第4項規定，未經許可寄藏可發射
    子彈具有殺傷力之改造手槍，法定刑則修正為3年以上10年
    以下有期徒刑，併科罰金新台幣700萬以下罰金。經比較新
    舊法規定，舊法刑度較輕，對被告較有利，依刑法第2條第1
    項但書規定，適用行為時之法律。核被告未經許可持有可發
    射子彈具有殺傷力之改造手槍及子彈，所為分係犯修正前槍
    砲彈藥刀械管制條例第11條第4項及現行同條例第12條第4項
    之罪。被告丙○○與鄭永仁就共同持有改造手槍、子彈間有
    犯意之聯絡，行為之分擔，均為共同正犯。被告以一行為觸
    犯上開二罪名，為想像競合犯，應從一重以未經許可持有可
    發射子彈具有殺傷力之改造手槍罪處斷。
  (二)偽造署押部分：被告於附表所示文件上偽簽「李岳賜」之姓
    名或捺指印，而偽造署押，足以生損害於警察、司法機關辦
    理案件之正確性，並使李岳賜被列為刑事被告，而足生損害
    於李岳賜之權益，核其所為，係犯刑法第217條第1項之偽造
    署押罪。被告為逃避刑責，於警訊時冒名應訊並簽名捺印，
    被告主觀上對於各個舉動之認知，不過為其犯罪行為之一部
    分，其前後所實施各動作之獨立性極為薄弱，依一般社會健
    全觀念，在時間差距上，難以強行分開，仍屬組成犯罪行為
    之一部，在刑法評價上，應視為數個舉動之接續施行，而為
    包括之一罪（最高法院86年台上字第3295號判例參照）。是
    其所為偽造署押，係以單一犯意之數個舉動接續進行，以實
    現一個犯罪構成要件，侵害同一法益，為接續犯，僅成立一
    個偽造署押罪名。又被告於犯罪未發覺前主動向警方自首之
    事實，有警訊筆錄1份在卷可稽（南縣警刑字第0930010288
    號卷第3頁以下參照）。是被告於犯罪未發覺前自首，並接
    受裁判，應依自首之例減輕之，並先加（累犯部分）後減之
    。
  (三)累犯：被告丙○○有如事實欄所示前科，有臺灣高等法院全
    國前案紀錄表在卷可稽。其於有期徒刑執行完畢後，五年以
    內再犯本件有期徒刑以上之罪，為累犯，依刑法第四十七條
    規定加重其刑。
  (四)爰審酌被告丙○○素行不良，惟犯後尚能坦承犯行，態度良
    好及其他一切情狀，酌各量處如主文所示之刑，並定其應執
    行之刑。所受罰金刑部分併諭知易服勞役之折算標準。
  (五)沒收：扣案改造手槍壹把（槍枝管制編號：壹壹零貳壹伍
    壹陸肆號，含彈匣壹個、紅外線瞄準器壹具）、制式子彈伍
    顆，均為違禁物，依刑法第38條第1項第1款沒收。至偽造如
    附表所示「李岳賜」署押及指印各柒枚，均依刑法第219條
    規定沒收。
三、不另為無罪諭知部分：
  (一)公訴意旨另以：
    1.丙○○與鄭永仁於93年8月8日上午10時許，共同持上開改
      造手槍及子彈，由丙○○載同運輸至甲○○上開住處寄放
      。因認被告丙○○另涉槍砲彈藥刀械管制條例第11條第1
      項、第12條第1項運輸改造手槍、子彈罪嫌云云。
    2.丙○○與鄭永仁基於共同持有槍彈之犯意聯絡，持有槍枝
      管制編號0000000000號仿BERETA廠改造手槍及土造子彈，
      於93年8月12日，由丙○○駕駛車號：VU-3256號自小客車
      附載鄭永仁，將上開仿BERETA廠改造手槍置於上開車輛座
      椅下方，至臺南市不知情之黃慕容律師處討論案情。因認
      被告丙○○另涉槍砲彈藥刀械管制條例第11條第4項、第
      12條第4項非法持有改造手槍、子彈罪嫌。
  (二)按所謂「運輸」，係本於運輸意思而搬運輸送而言，故運輸
    應係指單純運輸，並無他項目的者。若以其他目的而從事於
    搬運之行為，應成立該目的之罪（如以販賣之目的而運輸，
    應成立販賣之罪）（最高法院24年上字第1673號判例、24
    年7月刑庭總會決議事項38、92年度台上字第1184號判決參
    照）。查被告丙○○被訴「運輸」改造手槍至甲○○住處寄
    放，起訴書除認定被告丙○○與鄭永仁間具有共同運輸改造
    手槍、子彈之行為外，另同時認定被告丙○○、鄭永仁係寄
    藏改造手槍於甲○○住處。顯見起訴書亦認被告丙○○「運
    輸」之目的，乃為寄藏於甲○○住處。再依據被告丙○○供
    稱：「93年8月初，因鄭永仁要寄放一把槍給甲○○，故我
    載鄭永仁一同去甲○○家」（93年度偵字第8400號偵查卷第
    37頁參照）。另鄭永仁於警訊時供稱：「因我不放心丙○○
    ，所以將改造完成之槍枝另暫寄在甲○○家」（南縣警刑字
    第0930 010285號警卷第1-12頁參照）。依上開被告丙○○
    及鄭永仁所供，渠等將槍攜至甲○○住處，係為寄藏之目的
    而運送，並非單純運輸之目的而運送，並無運輸之意圖。
  (三)次按，刑事法上所稱之「持有」，乃指行為人以支配之意思
    ，將物品置於自己事實上得為實力支配下之狀態而言；故「
    持有」云者，必須行為人對該財物有支配之意思，並實際上
    已將之移入於自己事實上得為支配之狀態（即行為中），始
    足當之（最高法院82年度台上字第1135號、90年台上字第
    7368號判決參照）。再按，所謂「持有」，須有持續持有相
    當時間之意圖，並具社會危險性者，始與法意相符（最高法
    院89年度台上字第7363號判決參照）。查被告丙○○被訴與
    鄭永仁共同持有上開管制編號0000000000號仿BERETA廠改造
    手槍及土造子彈部分。據鄭永仁於警訊中供稱：「我是在93
    年8月12日上午自我租屋處（高雄縣燕巢鄉鳳龍14-6號）拿
    出該把扣案手槍，並藏放於丙○○車上，供防身用」（南縣
    警刑字第0930010285號警卷第1-17頁參照）。被告丙○○於
    警訊及偵查中亦供稱：「上開改造手槍是鄭永仁於93年8 月
    12日上午11時許，在高雄縣燕巢鄉鳳龍14-6號前，拿出來放
    在我車內之後座椅墊下。」（南縣警刑字第0930010285號警
    卷第1-17頁參照）。「當天我載鄭永仁到台南找律師，我有
    看到他把一把貝瑞塔手槍及子彈放在車子後面的座墊下，我
    未拒絕他寄放」（93年度偵字第8401號卷第54頁以下參照）
    。足認上開槍枝為鄭永仁個人所持有支配，丙○○主觀上並
    無支配之意思甚明。況被告丙○○載同鄭永仁前來臺南市與
    律師討論案情，因鄭永仁個人攜帶槍枝防身而乘坐丙○○所
    駕駛之車輛，俟鄭永仁下車或與律師討論案情完畢返回高雄
    之後，丙○○因駕車而客觀上持有該槍枝之狀態，即因而解
    除。顯見被告丙○○並無因而長時間持續持有該槍彈之意圖
    。至於警方係於93年8月14日始在丙○○所駕駛之VU-3256
    號車內起出本把改造手槍、土造子彈，距離93年8月12日已
    逾日餘。惟丙○○於93年8月12日下午1時50分，即在岡山交
    流道為警查獲。當時該把改造手槍、子彈仍置放車上，係因
    警方搜車時未能發現，故未經扣案之故。該把改造手槍、子
    彈仍置放丙○○車上逾1日餘，乃因丙○○、鄭永仁均經警
    方逮捕之故，丙○○並無持續持有之意圖。
  (五)起訴書所指被告丙○○所涉運輸槍彈、持有管制編號000000
    0000號仿BERETA廠改造手槍及土造子彈部分犯行，與前開有
    罪部分具有吸收犯裁判上一罪關係，爰不另為無罪之諭知。
四、無罪部分：
  (一)公訴意旨另以：丙○○與真實年籍姓名不詳之綽號「輝哥」
    之人基於共同販賣毒品之犯意聯絡，由「輝哥」負責提供毒
    品，由丙○○擔任聯絡人，以行動電話負責收集需索毒品施
    用之人之請求後，再由丙○○向「輝哥」調取毒品後交付需
    索毒品之人施用。嗣甲○○於93年8月初，欲施用及轉讓第
    二級毒品安非他命，即以行動電話聯絡丙○○，丙○○再與
    「輝哥」聯絡，並以每錢3,500元之價格談妥後，先由甲○
    ○在其位於臺南縣安定鄉蘇厝村320號住處，將二萬餘元之
    現金交予丙○○後，再由丙○○向「輝哥」調取第二級毒品
    安非他命毛重15.51公克，運至甲○○住處。因認被告丙○
    ○此部分犯行另涉有違反毒品危害防制條例第4條第2項販賣
    第二級毒品罪嫌。
  (二)按犯罪事實，應依證據認定之，無證據不得推定其犯罪事實
    ，又不能證明被告犯罪者，應諭知無罪之判決，刑事訴訟法
    一百五十四條、第三百零一條第一項分別定有明文。公訴人
    認被告丙○○涉犯販賣第二級毒品罪嫌，無非係基於下列事
    證：
    1.甲○○於警訊及偵查中供稱：「安非他命是向丙○○以一
      錢一小包3,500元購買」云云（南縣警刑字第0930010285
      號警卷第6-3頁以下、93年度偵字第8401號卷第18頁參照
      ）。
    2.扣案第二級毒品安非他命4包。
  (三)本院查：
    1.被告丙○○於本院供稱：「當時在車上拿的兩萬元是我跟
      證人甲○○合夥的，我們一人出兩萬元，一起去在高雄市
      ○○○○道附近向輝哥合買一兩的安非他命」等語（本院
      民國95年3月16日審理筆錄參照）。
    2.證人甲○○於偵查中證稱：「扣案安非他命是我在今年七
      月底、八月初主動打電話給丙○○，以二萬餘元請丙○○
      幫我向別人買的」（93年度偵字第8401號偵查卷第50頁以
      下參照）。於本院亦供稱：「安非他命是我跟丙○○合夥
      ，我請丙○○幫我買的。我在丙○○開的車裡拿兩萬餘元
      給他，去高雄市買的。因為對方我不認識，所以我沒下車
      ，只有丙○○下車而已。丙○○拿到安非他命後，在車上
      拿給我」等語（本院民國95年3月16日審理筆錄參照）。
      另甲○○於警訊中供稱：「我於92年4、5月間在我住處開
      始再度施用第二級毒品安非他命，施用至被警查獲之日（
      8月12日）」（南縣警刑字第0930010285號警卷第6-3頁參
      照）。警方於甲○○住處，除起出扣案安非他命4包外，
      亦扣得安非他命吸食器1組。依上開被告丙○○及甲○○
      所陳，丙○○乃因甲○○亟欲施用第二級毒品，而無來源
      管道，乃拜託丙○○出面代向「輝哥」之人，以每錢3,50
      0之價格購買。丙○○主觀上乃出於幫助甲○○施用第二
      級毒品之犯意，至多僅能成立幫助施用第二級毒品罪。此
      外，警方搜索結果，並未自丙○○住處起出任何毒品，顯
      見丙○○本身並無販賣毒品行為。亦無證據證明丙○○代
      甲○○購買毒品過程中，有何抽成牟利之行為，亦不能證
      明被告丙○○與綽號「輝哥」之人有何販賣毒品之犯意聯
      絡行為。甲○○固曾於警訊及偵查中供稱：「安非他命是
      向丙○○以一錢一小包3,500元購買」云云（南縣警刑字
      第0930010285號警卷第6-3頁以下、93年度偵字第8401號
      卷第18頁參照）。惟嗣於偵查中及本院審理中即改稱係透
      過丙○○向「輝哥」購買，其前後所述不一，而有矛盾，
      自不能以其具有瑕疵之指述，據為不利於被告之認定依據
      。此外，復查無其他積極證據足資證明被告有犯行，尚不
      能證明被告犯罪，應為無罪之諭知。
 (四)依上開被告丙○○及證人甲○○之證詞，被告丙○○於93年
   8月間載同甲○○至高雄市○○○○道下中正公園附近，由甲
   ○○交付丙○○新台幣2萬餘元，再由丙○○出面，向綽號「
   輝哥」之男子，以每錢3,500元之代價，購買第二級毒品安非
   他命15.51公克。丙○○再將購得之安非他命，交付予甲○○
   施用。其行為是否涉有幫助甲○○施用第二級毒品之犯行，
   非本案審理範圍，應由檢察官另行處理，附為敘明。
據上論斷，應依刑事訴訟法第299條第1項前段、第301條第1項，
修正前槍砲彈藥刀械管制條例第11條第4項、現行槍砲彈藥刀械
管制條例第12條第4項，刑法第11條前段、第2條第1項但書、第
28條、第217條第1項、第47條、第55條、第51條第5款、第62 條
前段、第38條第1項第1款、第219條、第42條第2項，罰金罰鍰提
高標準條例第2條，現行法規所定貨幣單位折算新台幣條例第2條
判決如主文。
本案經檢察官丁○○到庭執行職務。
中    華    民    國    95    年    3    月    30    日
                  刑事第七庭    審判長法  官  林英志
                                      法  官  彭喜有
                                      法  官  林勝利
以上正本證明與原本無異。
如不服本判決，應於收受送達後10日內向本院提出上訴書狀（應
附繕本）。
                                      書記官  黃雅雲
中    華    民    國    95    年    3    月    30    日
附錄本案論罪科刑法條全文：
中華民國刑法第217條
(偽造盜用印章印文或署押罪)
  偽造印章、印文或署押，足以生損害於公眾或他人者，處 3 年
  以下有期徒刑。
  盜用印章、印文或署押，足以生損害於公眾或他人者，亦同。
修正前槍砲彈藥刀械管制條例第11條第4項：
  未經許可，持有、寄藏或意圖販賣而陳列第一項所列槍砲者，
  處1年以上7年以下有期徒刑，併科新臺幣700萬元以下罰金。
槍砲彈藥刀械管制條例第12條
  未經許可，製造、販賣或運輸子彈者，處1年以上7年以下有期
  徒刑，併科新台幣500萬元以下罰金。
  未經許可，轉讓、出租或出借子彈者，處6月以上5年以下有期
  徒刑，併科新台幣300萬元以下罰金。
  意圖供自己或他人犯罪之用，而犯前二項之罪者，處3年以上
  10年以下有期徒刑，併科新台幣700萬元以下罰金。
  未經許可，持有、寄藏或意圖販賣而陳列子彈者，處5年以下
  有期徒刑，併科新台幣300萬元以下罰金。
  第一項至第三項之未遂犯罰之。
附表：
┌──┬───────────────┬─────┬───┐
│編號│所在文書                      │署押及指印│數量  │
├──┼───────────────┼─────┼───┤
│1   │臺南縣警察局刑警隊93年8月12日 │李岳賜    │各2枚 │
│    │調查筆錄（第一次）            │          │      │
├──┼───────────────┼─────┼───┤
│2   │臺南縣警察局刑警隊93年8月12日 │李岳賜    │各3枚 │
│    │13時50分起至14時15分止搜索扣  │          │      │
│    │押筆錄及扣押物品目錄表        │          │      │
├──┼───────────────┼─────┼───┤
│3   │臺南縣警察局刑警隊93年8月12日 │李岳賜    │各2枚 │
│    │14時55分起至15時05分止搜索扣  │          │      │
│    │押筆錄及扣押物品目錄表        │          │      │
│    │扣押物品目錄表                │          │      │
└──┴───────────────┴─────┴───┘


司法院資訊處製作；財團法人民間司法改革基金會備份。
